臺灣高等法院臺南分院刑事裁定
111年度毒抗字第601號
抗  告  人  
即  被  告  陳姿吟





上列抗告人即被告因強制戒治案件，不服臺灣臺南地方法院111
年度毒聲字第597號，中華民國111年7月20日裁定（聲請案號：
臺灣臺南地方檢察署111年度聲戒字第109號、110年度毒偵字第2
754號、110年度營毒偵字第10號），提起抗告，本院裁定如下：
    主  文
抗告駁回。
    理  由
一、原裁定意旨略以：詳如附件原裁定所載。
二、抗告意旨略以：抗告人即被告甲○○有一個4歲之小孩需要照
    顧，目前由親友暫時照顧，但親友也無法長期照顧。另心理
    評估時係以視訊草率訊問，評估過於草率，即向檢察官陳報
    抗告人勒戒時之狀態，以致檢察官認抗告人需要強制戒治，
    本人實難甘服等語。
三、按「犯第10條之罪者，檢察官應聲請法院裁定，或少年法院
    （地方法院少年法庭）應先裁定，令被告或少年入勒戒處所
    觀察、勒戒，其期間不得逾2月」、「觀察、勒戒後，檢察
    官或少年法院（地方法院少年法庭）依據勒戒處所之陳報，
    認受觀察、勒戒人無繼續施用毒品傾向者，應即釋放，並為
    不起訴之處分或不付審理之裁定；認受觀察、勒戒人有繼續
    施用毒品傾向者，檢察官應聲請法院裁定或由少年法院（地
    方法院少年法庭）裁定令入戒治處所強制戒治，其期間為6
    個月以上，至無繼續強制戒治之必要為止。但最長不得逾1
    年」，毒品危害防制條例第20條第1項、第2項分別定有明文
    。
四、經查：
㈠、按有無繼續施用毒品傾向之評估標準，並非完全以受勒戒人
    勒戒後之結果為準，勒戒前之各種情況，仍應作為評估之依
    據。依勒戒處所評分說明手冊規定，係以「前科紀錄與行為
    表現」、「臨床評估」、「社會穩定度」，三項合併計算分
    數，每一大項皆有靜態因子與動態因子。而關於有無繼續施
    用毒品傾向之評估標準，法務部業於110年3月26日以法矯字
    第11006001760號函修正頒布「有無繼續施用毒品傾向評估
    標準紀錄表」、「有無繼續施用毒品傾向評估標準評分說明
    手冊」，上開評分說明手冊載明判定之原則：「受觀察勒戒
    人入所後，經過2週時間的觀察、勒戒，由處所及醫療人員
    依據其各項紀錄、資料及觀察勒戒期間之行為表現，加以評
    分。在勒戒人入所4至6週後，可再做一次評估以做必要之評
    分修正。每一大項皆有靜態因子與動態因子。先以靜態因子
    分數評分，靜態因子分數總分在60分（含）以上為『有繼續
    施用毒品傾向』；60分以下，與動態因子分數相加，如果總
    分在60分（含）以上，為『有繼續施用毒品傾向』」，又評估
    標準紀錄表及說明手冊中「前科紀錄與行為表現」之第1題
    及第3題之計分方式修正如下(餘無修正)：㈠第1項「毒品犯
    罪相關司法紀錄」：計分方式修正為每筆(次)5分，總分上
    限為10分；㈡第3項「其他犯罪相關紀錄」：計分方式修正為
    每筆(次)2分，總分上限為10分。是被告有無「繼續施用毒
    品傾向」，係依具體個案之臨床實務及相關事證等情綜合判
    定，有其相當之專業依據及標準，且涉及專門醫學，又衡酌
    強制戒治之目的，係為協助施用毒品者戒斷毒品之心癮及身
    癮所為之一種保安處分類型，而該評估標準係將與判斷有無
    繼續施用傾向之相關因素加以列舉及量化，適用於每一位受
    觀察、勒戒處分之人，具一致性、普遍性、客觀性，以利執
    法者判定受勒戒人有無繼續施用毒品傾向，倘其評估由形式
    上觀察，無擅斷或濫權等明顯不當情事，法院應予尊重。
㈡、抗告人前因施用第一、二級毒品案件，經臺灣臺南地方法院
    以111年度毒聲字第137號裁定送勒戒處所觀察、勒戒確定，
    於111年6月17日起執行觀察、勒戒，經執行單位法務部矯正
    署高雄女子戒治所附設勒戒處所依前揭『新修正』之「有無繼
    續施用毒品傾向評估標準紀錄表」、「有無繼續施用毒品傾
    向評估標準評分說明手冊」，對抗告人進行評估，其結果為
    ：⑴「前科紀錄與行為表現」部分合計為20分（毒品犯罪相
    關司法紀錄「10筆」，上限10分、首次毒品犯罪年齡「20歲
    以下」，10分，上開靜態因子合計為20分）；⑵「臨床評估
    」部分合計為46分（「有」多重毒品濫用，計10分、「有」
    合法物質濫用，種類菸計2分、使用方式為「有注射使用」
    ，10分，使用年數為「超過1年」，計10分，上開靜態因子
    合計為32分；精神疾病共病(含反社會人格)，「有」，計10
    分、臨床綜合評估(含病識感、動機、態度、就醫意願）評
    定為「中度」4分，計14分之動態因子）；⑶「社會穩定度」
    部分合計為5分(入所後家人是否訪視，「無」5分，計5分之
    動態因子)。以上⑴至⑶部分之總分合計為71分（靜態因子共
    計52分，動態因子共計19分），經綜合判斷評定為「有繼續
    施用毒品傾向」等情，有法務部矯正署高雄女子戒治所111
    年7月18日高女戒衛字第11107000980號函暨所附之「有無繼
    續施用毒品傾向證明書」、「有無繼續施用毒品傾向評估標
    準紀錄表」(見110年度毒偵字第2754號卷)在卷足憑。而新
    修正之「有無繼續施用毒品傾向評估標準」既係法務部邀集
    專家學者暨相關機關研商後修正完竣，以因應本次毒品危害
    防制條例之修法意旨，且為一般受觀察勒戒處分人均一體適
    用，並無恣意、濫權情事，本院就此專業判斷自應尊重。而
    且依照評分說明手冊載明判定之原則，上述評估係該所相關
    專業知識經驗人士，於抗告人受觀察、勒戒期間，依其本職
    學識評估抗告人之「前科紀錄與行為表現」、「臨床評估」
    、「社會穩定度」等因子所為之綜合判斷，經科學驗證所得
    之結論，足徵上開證明書及評估標準紀錄表，係綜合個案之
    臨床實務及具體事證為評分，以判定抗告人有繼續施用毒品
    傾向，自形式上觀察，並無擅斷或濫權等明顯不當之情事，
    自得資為判斷抗告人有無繼續施用毒品傾向之證明。是自上
    開評定之評分結果觀之，已超過法務部所訂頒應評估為有繼
    續施用毒品傾向之分數標準，足認抗告人確有繼續施用毒品
    之傾向，已達應施以強制戒治之標準，自有依法施以強制戒
    治以降低其再次施用毒品之危險性之必要。
五、綜上所述，原審依憑上開法務部矯正署高雄女子戒治所111
    年7月18日高女戒衛字第11107000980號函暨所附之「有無繼
    續施用毒品傾向證明書」、「有無繼續施用毒品傾向評估標
    準紀錄表」，認抗告人經觀察、勒戒後，仍有繼續施用毒品
    傾向，檢察官之聲請，於法並無不符，依毒品危害防制條例
    第20條第2項規定，裁定抗告人令入戒治處所強制戒治，其
    期間為6個月以上，至無繼續強制戒治之必要為止，但最長
    不得逾1年，經核並無違誤。抗告意旨徒以前詞指摘原裁定
    不當，並無理由，應予駁回。
據上論斷，應依刑事訴訟法第412條，裁定如主文。
中　　華　　民　　國　　111 　年　　8 　　月　　4 　　日
                  刑事第四庭    審判長法　官  郭玫利
                                      法　官  曾子珍
                                      法　官  陳金虎
以上正本證明與原本無異。
不得再抗告。
　　　　　　　　　　　　　　　　　　　書記官　蘇文儀　　
中　　華　　民　　國　　111 　年　　8 　　月　　4 　　日